【裁判字號】    99,訴,446
【裁判日期】    990331
【裁判案由】    毒品危害防制條例
【裁判全文】
臺灣板橋地方法院刑事判決               99年度訴字第446號
公  訴  人  臺灣板橋地方法院檢察署檢察官
被      告  甲○○
上列被告因違反毒品危害防制條例案件，經檢察官提起公訴（98
年度毒偵字第7920號），被告於準備程序認罪，本院以簡式審判
程序判決如下：
    主  文
甲○○施用第一級毒品，處有期徒刑拾月，扣案之毒品海洛因驗
餘淨重零點壹肆肆肆公克沒收銷燬，盛裝上開毒品海洛因之包裝
袋壹只、注射針筒壹支均沒收；又施用第二級毒品，處有期徒刑
陸月，扣案之毒品甲基安非他命驗餘淨重零點陸貳肆公克沒收
銷燬，盛裝上開毒品甲基安非他命之包裝袋壹只沒收。應執行有
期徒刑壹年貳月，扣案之毒品海洛因驗餘淨重零點壹肆肆肆公克
、毒品甲基安非他命驗餘淨重零點陸貳肆公克均沒收銷燬，盛
裝上開毒品海洛因之包裝袋壹只、注射針筒壹支、盛裝上開毒品
甲基安非他命之包裝袋壹只均沒收。
    事實及理由
一、按除被告所犯為死刑、無期徒刑、最輕本刑為三年以上有期
    徒刑之罪或高等法院管轄第一審案件者外，於第一次審判期
    日前之準備程序進行中，被告先就被訴事實為有罪之陳述時
    ，審判長得告知被告簡式審判程序之旨，並聽取當事人、代
    理人、辯護人及輔佐人之意見後，裁定進行簡式審判程序，
    刑事訴訟法第273 條之1 第1 項定有明文。經核本件被告甲
    ○○所犯係死刑、無期徒刑、最輕本刑為三年以上有期徒刑
    以外之罪，其於準備程序中就被訴事實為有罪之陳述，經法
    官告知簡式審判程序之旨，並聽取公訴人、被告之意見後，
    本院爰依首揭規定，合議裁定由受命法官獨任進行簡式審判
    程序，合先敘明。
二、本件犯罪事實：
    甲○○前曾於民國92年間因施用毒品案件，經檢察官先後聲
    請本院裁定送觀察、勒戒及強制戒治後，於93年3 月10日執
    行完畢釋放，並經臺灣板橋地方法院檢察署檢察官以93年度
    戒毒偵字第2334號不起訴處分確定；其後復因於93年7 月16
    日再犯施用毒品案件，經臺灣桃園地方法院以93年度訴字第
    1816號判決，判處有期徒刑七月確定（此部分經減刑後與其
    另案徒刑更定執行刑及合併執行後，假釋出監，復經撤銷假
    釋，尚待執行殘刑）；又因於94年1 月16日起至同年月18日
    止間再犯施用毒品案件，分別經本院以95年度訴字第1488號
    、最高法院以96年度台上字第87號等判決，各判處有期徒刑
    三月、十月確定，並經更定應執行刑一年（此部分經減刑後
    與其另案徒刑更定執行刑及合併執行後，假釋出監，復經撤
    銷假釋，尚待執行殘刑）；復因於98年6 月19日再犯施用毒
    品案件，經本院以98年度訴字第3058號判決，各判處有期徒
    刑十月、五月，並定其應執行刑一年一月確定（此部分徒刑
    尚待接續另案徒刑執行）；又因於98年7 月18日再犯施用毒
    品案件，經本院以98年度訴字第3858號判決，各判處有期徒
    刑七月、三月，並定其應執行刑九月確定（此部分徒刑尚待
    接續另案徒刑執行）在案。又其前曾於94年間因犯槍砲彈藥
    刀械管制條例、竊盜等案件，先後經本院以93年度訴字第20
    15號、93年度易字第1128號等判決，各判處有期徒刑一年二
    月（包括併科罰金新臺幣六萬元）、七月確定，其後有期徒
    刑部分並經更定應執行刑一年八月；又其前曾於94、95、96
    年間因犯偽造文書、竊盜、偽造有價證券等案件，先後經本
    院以94年度簡字第2904號、95年度易字第264 號、臺灣高等
    法院以96年度上易字第281 號等判決，各判處有期徒刑四月
    、三月、五月確定，其後復經減刑，各減為有期徒刑二月、
    一月又十五日、二月又十五日後，更定應執行刑為五月；又
    其前曾於94、95年間因犯施用毒品、贓物、槍砲彈藥刀械管
    制條例等案件，先後經臺灣桃園地方法院以93年度訴字第18
    16號、臺灣高等法院以95年度上易字第110 號、最高法院以
    95年度台上字第4278號、本院以95年度訴字第1488號、最高
    法院以96年度台上字第87號等判決，各判處有期徒刑七月、
    十月、一年四月（包括併科罰金新臺幣十萬元）、三月、十
    月確定，其後復經減刑，各減為有期徒刑三月又十五日、五
    月、八月（包括併科罰金新臺幣五萬元）、一月又十五日、
    五月，有期徒刑部分並經定其應執行刑為一年九月；其後上
    開執行刑一年八月、五月、一年九月接續執行後，於97年12
    月15日縮刑假釋（原應至98年7 月24日縮刑期滿，此假釋後
    其復接續執行易服勞役五十五日，至98年2 月8 日始實際出
    監），惟其上開假釋，又經撤銷，應執行殘刑五月又十五日
    （此殘刑現尚與其他另案徒刑合併執行中，故其上述前案徒
    刑之執行，尚未執行完畢，於本件不構成累犯）。詎其猶不
    知悔改，復基於施用毒品之各別犯意，分別於(一)98年10月22
    日中午12時許，在其臺北縣板橋市縣○○道○ 段247 巷3 號
    5 樓住處，以注射針筒注射方式，施用第一級毒品海洛因1
    次。(二)同日下午1 時許，在上址住處，復以吸食器燒烤吸食
    方式，施用第二級毒品甲基安非他命1 次。嗣其於同日下午
    3 時20分許（起訴書誤載為「35分許」），在臺北縣板橋市
    ○○街138 巷口為警查獲，查扣得其所有供犯施用毒品使用
    之毒品海洛因1 包（鑑驗後淨重0.145 公克，鑑驗時取用0.
    0006公克，驗餘淨重0.1444公克）、注射針筒1 支、毒品甲
    基安非他命1 包（鑑驗後淨重0.363 公克，鑑驗時取用0.00
    06公克，驗餘淨重0.3624公克）等物，並經警採尿送驗後，
    分別驗有鴉片類嗎啡及甲基安非他命藥物陽性反應，因而查
    悉上情。案經臺北縣政府警察局新莊分局報請臺灣板橋地方
    法院檢察署檢察官偵查起訴。
三、本件證據：
    (一)被告於警詢、偵查、審理時之自白。
    (二)卷附之臺北縣政府警察局新莊分局搜索、扣押筆錄、查獲
      現場及扣案物品等照片、臺灣檢驗科技股份有限公司出具
      之驗尿報告、交通部民用航空局醫務中心毒品鑑定書、臺
      灣高等法院被告前案紀錄表等可稽。
    (三)扣案之毒品海洛因1 包（鑑驗後淨重0.145 公克，鑑驗時
      取用0.0006公克，驗餘淨重0.1444公克）、注射針筒1 支
      、毒品甲基安非他命1 包（鑑驗後淨重0.363 公克，鑑驗
      時取用0.0006公克，驗餘淨重0.3624公克）等物可證。
四、按施用第一、二級毒品為犯罪行為，毒品危害防制條例第10
    條定有處罰明文。故施用第一、二級毒品者，依前揭規定本
    應科以刑罰。惟基於刑事政策，對合於一定條件之施用者，
    則依同條例第20條、第23條之規定，施以觀察、勒戒及強制
    戒治之保安處分。又毒品危害防制條例於92年7 月9 日修正
    公布，自93年1 月9 日施行，其中第20條、第23條將施用毒
    品之刑事處遇程序，區分為「初犯」及「五年內再犯」、「
    五年後再犯」。依其立法理由之說明：「初犯」，經觀察、
    勒戒或強制戒治後，應為不起訴處分或不付審理之裁定；經
    觀察、勒戒或強制戒治執行完畢釋放後，「五年內再犯」者
    ，因其再犯率甚高，原實施之觀察、勒戒及強制戒治既已無
    法收其實效，爰依法追訴或裁定交付審理。至於經觀察、勒
    戒或強制戒治執行完畢釋放後，「五年後再犯」者，前所實
    施之觀察、勒戒或強制戒治已足以遮斷其施用毒品之毒癮，
    為期自新及協助其斷除毒癮，仍適用「初犯」規定，先經觀
    察、勒戒或強制戒治之程序。從而依修正後之規定，僅限於
    「初犯」及「五年後再犯」二種情形，始應先經觀察、勒戒
    或強制戒治程序。倘被告於五年內已再犯，經依法追訴處罰
    ，縱其第三次（或第三次以上）再度施用毒品之時間，在初
    犯經觀察、勒戒或強制戒治執行完畢釋放五年以後，已不合
    於「五年後再犯」之規定，且因已於「五年內再犯」，顯見
    其再犯率甚高，原實施觀察、勒戒或強制戒治，已無法收其
    實效，即應依該條例第十條處罰。至於第三次（或第三次以
    上）施用毒品之時間，是否宜有期間限制？以多久為適宜？
    則分屬刑事政策、專門醫學之範圍，非審判機關所能決定，
    有待循立法途徑解決（參見最高法院97年度第5 次刑事庭會
    議決議意旨）。是核本件被告上開所為，係犯毒品危害防制
    條例第10條第1 項之施用第一級毒品、同條第2 項之施用第
    二級毒品等罪。其各次施用毒品前之持有毒品行為，應為其
    後施用行為所吸收，均不另論罪。又其施用毒品海洛、甲基
    安非他命之行為，係施用不同毒品之各別行為，應予分論併
    罰。另公訴意旨謂被告上開所犯各罪構成累犯，惟依上述被
    告前案案件執行情形，復經撤銷假釋，尚未執行完畢，即難
    認其構成累犯，公訴意旨上開所認，尚有未洽，附此敘明。
    爰審酌被告之素行、各罪再犯施用毒品情節、所生危害及犯
    罪後坦承之態度等一切情狀，各量處如主文所示之刑，並定
    其應執行之刑。扣案之毒品海洛因驗餘淨重0.1444公克、毒
    品甲基安非他命驗餘淨重0.3624公克，均係查獲之毒品，依
    法不問屬於犯人與否，均應宣告沒收銷燬；又盛裝上開毒品
    海洛因包裝袋1 只、注射針筒1 支、盛裝上開毒品甲基安非
    他命包裝袋1 只等物，則均係被告所有供施用毒品犯罪所用
    之物，另依刑法第38條第1 項第2 款規定，按其所犯併予宣
    告沒收。
五、依刑事訴訟法第273 條之1 第1 項、299 條第1 項前段、第
    310 條之2 、第454 條，毒品危害防制條例第10條第1 項、
    第2 項、第18條第1 項前段、第23條第2 項，刑法第11條前
    段、第51條第5 款、第38條第1 項第2 款，判決如主文。
六、如不服本判決應於收受送達後十日內向本院提出上訴書狀，
    並應敘述具體理由；其未敘述上訴理由者，應於上訴期間屆
    滿後二十日內向本院補提理由書（均須按他造當事人之人數
    附繕本）「切勿逕送上級法院」。
本案經檢察官李超偉到庭執行職務
中    華    民    國    99    年    3     月    31    日
                      刑事第二庭  法  官  彭  全  曄
以上正本證明與原本無異。
                                  書記官  謝  雪  紅
中    華    民    國    99    年    4     月    1     日
附錄本案論罪科刑法條全文：
毒品危害防制條例第10條
施用第一級毒品者，處 6 月以上 5 年以下有期徒刑。
施用第二級毒品者，處 3 年以下有期徒刑。

司法院資訊處製作；財團法人民間司法改革基金會備份。
